【裁判字號】    98,訴,797
【裁判日期】    981021
【裁判案由】    妨害性自主等
【裁判全文】
臺灣基隆地方法院刑事判決               98年度訴字第797號
公  訴  人  臺灣基隆地方法院檢察署檢察官
被      告  戊○○
                    （現於臺灣臺北監獄另案執行中）
選任辯護人  黃金洙律師
            李淵聯扶助律師
被      告  乙○○
            丁○○
前列二人共同
指定辯護人  本院公設辯護人丙○○
上列被告等因妨害性自主等案件，經檢察官提起公訴（98年度少
連偵字第1、17號），本院判決如下：
    主  文
戊○○成年人共同以非法方法剝奪人之行動自由，累犯，處有期
徒刑貳年。
乙○○、丁○○共同以非法方法剝奪人之行動自由，各處有期徒
刑壹年；均緩刑肆年。
戊○○、乙○○、丁○○被訴傷害罪部分，公訴不受理。
    事  實
一、戊○○前因傷害等罪，經臺灣基隆地方法院以94年度基簡字
    第553號判決判處有期徒刑3月及拘役40日確定，於民國94年
    10月20日易科罰金執行完畢。詎仍不知悔改，因Ａ男（姓名
    年籍資料詳卷，卷內代號00000000號）曾於民國97年12月8
    日與少年嚴○○（姓名年籍資料詳卷，另由本院少年法庭審
    理中）發生口角衝突，並毆打嚴○○之友人，致引起嚴○○
    之不悅，而戊○○為替嚴○○出氣，竟於97年12月9日，夥
    同乙○○、嚴○○及少年賴○○（姓名年籍資料詳卷，另由
    本院少年法庭審理中），共同基於剝奪他人行動自由、強制
    、恐嚇等犯意聯絡，委請林哲瑋（業經檢察官為不起訴處分
    ）於同日晚上10時許，駕駛車輛搭載戊○○、乙○○、嚴○○及賴○○前往臺北縣新店市○○路45號莊敬高職附近等待
    Ａ男下課，嗣見Ａ男在路邊行走，乙○○、嚴○○及賴○○
    竟下車毆打Ａ男（所犯傷害罪嫌業經Ａ男撤回告訴），並強
    拉其上車，此時，戊○○坐在副駕駛座，轉身向後脅迫Ａ男
    交出行動電話，避免其對外聯絡，嗣該行動電話旋遭賴○○
    取走，妨害Ａ男行使權利。戊○○再拿出手銬，指示賴○○
    為Ａ男戴上手銬（未扣案）；戊○○再取出不具殺傷力之空
    氣槍1把（未扣案），並以槍托敲擊Ａ男頭部，且對其稱：
    「你金山人在外面打金山人，真的很白目」等語，致其心生
    畏懼而不敢加以反抗，而達剝奪其行動自由之目的。戊○○
    復在車上以行動電話聯絡與渠等有剝奪他人行動自由犯意聯
    絡之丁○○，一同相約在臺北縣金山鄉○○道○○路口之統
    一超商會合，並聯繫林育霆（業經檢察官不起訴處分）前往
    上址搭載林哲瑋。嗣於同日晚上11時許，林哲瑋駕車抵達臺
    北縣金山鄉○○道○○路口之統一超商後，戊○○、乙○○
    、丁○○、嚴○○及賴○○為教訓Ａ男，由戊○○下車購買
    刮鬍刀1支、括鬍泡沫1瓶、殺蟲劑1瓶及生理食鹽水1瓶（上
    開物品均未扣案）以備教訓Ａ男使用。嗣後林哲瑋則下車，
    改換搭乘坐由林育霆駕駛且搭載陳煒婷（業經檢察官為不起
    訴處分）之車輛。丁○○到達後，見國中同學郭長勳、郭弘
    謀及李建男（以上三人均業經檢察官為不起訴處分）亦在上
    址，遂要求搭便車前往原約定之地點。上開人員即分乘三輛
    汽車，於同日晚上11時30分許，抵達臺北縣金山鄉西勢湖2
    號朱銘美術館之停車場，然不知情之林育霆、林哲瑋、李建
    男、郭弘謀、郭長勳及陳煒婷則留在車內，乙○○及賴○○
    則強拉Ａ男下車，並將其帶到圍牆旁邊，戊○○、乙○○、
    許宏霖、嚴○○及賴○○則共同基於強制之犯意聯絡，由乙○○、賴○○先脫下Ａ男所有之衣褲，將其衣褲、行動電話
    均丟至山下，並鬆開其手銬，戊○○復要求Ａ男之雙手扶地
    、雙腳跨立於圍牆上，戊○○再持殺蟲劑往Ａ男臉部及下體
    噴灑；丁○○則先將刮鬍泡沫噴在Ａ男陰毛上，再以刮鬍刀
    刮除其陰毛；戊○○則憤而持生理食鹽水之瓶口插向Ａ男之
    肛門，並將罐內之生理食鹽水擠入其之肛門內，以教訓Ａ男
    ；嗣戊○○、乙○○、丁○○、嚴○○及賴○○復毆打Ａ男
    ，致其受有左前臂挫傷、右手腕挫傷、雙膝擦傷、頭部外傷
    及臉部挫傷等傷害（所為傷害犯行業經撤回告訴），嗣戊○○、嚴○○認其等怒氣已消，遂先與乙○○、賴○○先乘車
    離去，並將作案用之手銬、生理食鹽水、刮鬍刀、刮鬍泡沫
    沿途丟棄。丁○○則將其平日置於車上之衣褲1套供Ａ男穿
    著，將Ａ男拉上車後，將其帶往台北縣金山鄉第一大樓對面
    釋放。
二、案經被害人Ａ男訴由臺北縣政府警察局金山分局移送臺灣基
    隆地方法院檢察署檢察官偵查起訴。
    理  由
壹、有罪部分：
I、證據能力部分：
    按被告以外之人於審判外之陳述雖不符刑事訴訟法第159條
    之1至之4規定，而經當事人於審判程序同意作為證據，法院
    審酌該言詞陳述或書面陳述作成時之情況，認為適當者，亦
    得為證據；當事人、代理人或辯護人於法院調查證據時，知
    有刑事訴訟法第159條第1項不得為證據之情形，而未於言詞
    辯論終結前聲明異議者，視為有前項之同意，同法第159條
    之5定有明文。又該條立法意旨在於傳聞證據未經當事人之
    反對詰問予以核實，原則上先予排除，惟若當事人已放棄反
    對詰問權，於審判程序中表明同意該等傳聞證據可作為證據
    ；或於言詞辯論終結前未聲明異議，基於尊重當事人對傳聞
    證據之處分權，及證據資料愈豐富，愈有助於真實發見之理
    念，且強化言詞辯論主義，使訴訟程序得以順暢進行，上開
    傳聞證據亦均具有證據能力。因檢察官、被告及辯護人對於
    以下本院作為得心證依據之各項證據資料，均不爭執證據能
    力，並於審理程序同意作為證據，本院審酌上開各項證據作
    成時之狀況，認為並無不適當之情事，依刑事訴訟法第159
    條之5之規定，均認有證據能力，合先說明。
II、實體部分：
一、訊據被告戊○○、乙○○、丁○○對於上開犯行於本院審理
    中業已坦承不諱，核與證人Ａ男於警詢、偵查中所證情節大
    致相符，並經少年嚴○○、賴○○於警訊、偵查中及少年嚴
    ○○、賴○○、被告乙○○、丁○○於本院少年法庭調查中
    陳述在卷，另有現場照片16張、診斷證明書1份在卷可參，
    被告等人之自白與事實相符，應堪採信，本件事證明確，被
    告三人有共同為妨害自由、強制及恐嚇之犯行，堪以認定，
    應依法論科。
二、論罪科刑：
  (一)核被告戊○○、乙○○、丁○○所為，係犯刑法第302條第1
    項之妨害自由罪、第304條強制罪、第305條恐嚇罪。按88年
    4月21日修正公布之刑法第10條第5項第2款規定，以性器以
    外之其他身體部位或器物進入他人之性器、肛門之侵入行為
    ，亦屬性交行為。惟適用該項之規定，除行為人客觀上要有
    以身體或器物侵入他人性器之行為外，行為人主觀上尚須要
    有性交之意識，亦即以該侵入行為，興奮或滿足自己性慾之
    性意識，始克當之，而此行為人主觀之性意識，並非單以被
    害人有無羞辱感為依據（最高法院96年度台上字第644號判
    決參照）。本件被告等人以強暴之方式，違反告訴人之意願
    ，以生理食鹽水之瓶口插入其肛門，並灌入生理食鹽水之行
    為，在客觀上雖符合刑法第10條第5項所稱之性交定義，惟
    其主觀上被告等人對於以生理食鹽水灌入告訴人肛門之事，
    並無滿足或興奮在場任何之人性慾之性意識，亦即被告等人
    所為，其目的係在單純使告訴人之身體健康受傷害，所為報
    復行為，並無性交之主觀上意識存在，且非在主觀上滿足或
    興奮任何在場之被告，是其所為核與強制性交主觀要件不相
    符合，被告等辯稱其無強制性交之犯意，不構成強制性交，
    自足採信。故公訴人認被告等人涉嫌刑法第222條第1項第5
    款之犯行，應有所誤認；又因被害人之肛門經驗傷後，經查
    並無任何傷勢，故原上開起訴法條應予變更為刑法第304 條
    之強制罪。另檢察官雖漏記載被告丁○○有刑法第30 2條之
    妨害自由罪嫌，然犯罪事實均已記載被告丁○○與被告戊○○、乙○○、少年嚴○○、賴○○間共同為剝奪行動自由之
    犯行，況其原起訴之刑法第222條第1項第5款之妨害性自主
    之重罪即含有剝奪他人行動自由之罪質，故起訴書雖漏載刑
    法第302條，然本院審就被告丁○○妨害自由之犯行仍未超
    出犯罪事實之範圍，自應得以審理。又刑法第302條之妨害
    自由罪，係妨害他人自由之概括的規定，故行為人具有一定
    目的，以非法方法剝奪人之行動自由者，除法律別有處罰較
    重之規定（例如略誘及擄人勒贖等罪），應適用各該規定處
    斷外，如以使人行無義務之事，或妨害人行使權利為目的，
    或恐嚇之目的，而其強暴脅迫、恐嚇復已達於剝奪人行動自
    由之程度，即衹成立本罪，不應再依同法第304條、第305條
    論處。誠以此項使人行無義務之事，或妨害人行使權利，或
    恐嚇之低度行為，應為非法剝奪人之行動自由之高度行為所
    吸收。是
    本件被告三人強取被害人行動電話及對將被害人之肛門插入
    生理食鹽水瓶口之行為，而被訴之強制罪，及上開對被害人
    恐嚇稱「你金山人在外面打金山人，真的很白目」之恐嚇罪
    ，及剝奪被害人行動自由之妨害自由罪，均應僅單純論以一
    刑法第302條第1項之妨害自由罪。
  (二)被告戊○○、乙○○、丁○○與少年嚴○○及少年賴○○間
    ，就上開犯行間有犯意聯絡及行為分擔，為共同正犯。又被
    告戊○○為成年人，其與未滿18歲之少年嚴○○及少年賴○○共同為上開犯行，應依兒童及少年福利法第70條規定加重
    其刑。
  (三)被告戊○○有事實欄所載之論罪科刑執行情形，其於5年內
    再犯本件有期徒刑之罪，係屬累犯，應依刑法第47條第1項
    加重其刑。
  (四)爰審酌被告戊○○僅因少年嚴○○與告訴人間曾有私人恩怨
    ，竟不思正當解決之途，夥同被告乙○○、丁○○及少年賴
    ○○等人，共同以上開剝奪行動自由之方式教訓告訴人，致
    告訴人惶恐莫甚，造成心理難以抹滅之傷害，其惡性匪淺，
    原應予相當之非難，惟念及被告戊○○業已坦承犯行而知錯
    ，又被告乙○○、丁○○自始均坦承犯行，其二人年紀甚輕
    ，並無前科，其等素行尚可，且其等因一時失慮而犯案，且
    大多聽命被告戊○○之指示而行事，另被告三人於本院審理
    中態度尚佳，並已具悔意等，即審酌被告三人犯罪之動機、
    目的、手段，告訴人所受身心損害，被告之犯後態度等一切
    情狀，分別量處如主文所示之刑。
  (五)又查被告乙○○、丁○○前未曾受有期徒刑以上刑之宣告，
    有臺灣高等法院被告前案紀錄表各1紙附卷可稽，其等犯罪
    後已深知悔悟，且與告訴人達成和解，賠償告訴人所受之損
    失，此有和解書2份附卷可參，本院認其經此教訓後，當知
    警惕，應無再犯之虞，因認其所宣告之刑，以暫不執行為適
    當，併予宣告緩刑4年，以勵來茲而啟自新。
  (六)至於被告用以犯案之手銬1個、不具殺傷力之手槍1枝、生理
    食鹽水、刮鬍泡沫、殺蟲劑各1瓶、刮鬍刀1支等物，於案發
    後並未扣案，且業經被告等人丟棄，故應認業已滅失，爰均
    不予宣告沒收。
貳、公訴不受理部分：
一、公訴意旨略以：被告戊○○於97年12月9日晚上10時許，夥
    同乙○○、嚴○○及少年賴○○，另共同基於傷害他人身體
    之犯意，共同乘車前往臺北縣新店市○○路45號「莊敬高職
    」附近等待告訴人下課，嗣見告訴人在路邊行走，被告乙○○及少年嚴○○及賴○○則下車毆打，並強拉上車，嗣於同
    日晚上11時30分許，車輛抵達臺北縣金山鄉西勢湖2號「朱
    銘美術館」之停車場，被告戊○○、乙○○、丁○○、嚴○○及賴○○復由戊○○持殺蟲劑往告訴人臉部及下體噴灑；
    丁○○則先將刮鬍泡沫噴在告訴人陰毛上，再以刮鬍刀剔除
    其陰毛；戊○○則持生理食鹽水插向告訴人之肛門，並將食
    鹽水擠入肛門內；嗣戊○○、乙○○、丁○○、嚴○○及賴
    ○○復基於傷害他人身體之犯意，共同毆打告訴人，致其受
    有左前臂挫傷、右手腕挫傷、雙膝擦傷、頭部外傷及臉部挫
    傷等傷害，因認被告戊○○、乙○○、丁○○均另涉有刑法
    第277條第1項之傷害罪。
二、按告訴乃論之罪，告訴人於第一審辯論終結前得撤回其告訴
    ，又告訴經撤回者，應諭知不受理之判決，刑事訴訟法第23
    8條第1項、第303條第3款定有明文。
三、查本件被告戊○○、丁○○、乙○○被訴傷害案件，公訴人
    認其等均係觸犯刑法第277條第1項之傷害罪嫌，依同法第28
    7條前段規定，須告訴乃論。茲因告訴人當庭表示撤回傷害
    之告訴（見本院審理筆錄第3頁），揆諸前開說明，本件爰
    不經言詞辯論，逕為諭知不受理之判決。
據上論斷，應依刑事訴訟法第299條第1項前段、第300條、第303
條第5款，刑法第28條、第302條第1項、第47條第1項、第74條第
1項第1款，刑行施行法第1條之1，兒童及少年福利法第70條，判
決如主文。
本案經檢察官甲○○到庭執行職務
中    華    民    國    98    年    10    月    21    日
                  刑事第一庭  審判長法    官  王福康
                                    法    官  劉桂金
                                    法    官  鄭培麗
以上正本證明與原本無異。
如不服本判決應於收受送達後10日內向本院提出上訴書狀，並應
敘述具體理由；其未敘述上訴理由者，應於上訴期間屆滿後20日
內向本院補提理由書（均須按他造當事人之人數附繕本）「切勿
逕送上級法院」。
中    華    民    國    98    年    10    月    21    日
                            書 記 官  湯惠芳
附錄論罪法條：
中華民國刑法第302條第1項
（剝奪他人行動自由罪）
私行拘禁或以其他非法方法，剝奪人之行動自由者，處 5 年以
下有期徒刑、拘役或 3 百元以下罰金。
因而致人於死者，處無期徒刑或 7 年以上有期徒刑，致重傷者
，處 3 年以上 10 年以下有期徒刑。
第 1 項之未遂犯罰之。
中華民國刑法第304條
（強制罪）
以強暴、脅迫使人行無義務之事或妨害人行使權利者，處 3 年
以下有期徒刑、拘役或 3 百元以下罰金。
前項之未遂犯罰之。
中華民國刑法第305條
（恐嚇危害安全罪）
以加害生命、身體、自由、名譽、財產之事，恐嚇他人致生危害
於安全者，處 2 年以下有期徒刑、拘役或 3 百元以下罰金。


司法院資訊處製作；財團法人民間司法改革基金會備份。
